【裁判字號】    97,訴緝,87
【裁判日期】    980813
【裁判案由】    違反著作權法等
【裁判全文】
臺灣高雄地方法院刑事判決              97年度訴緝字第87號
公  訴  人  臺灣高雄地方法院檢察署檢察官
被      告  甲○○
                    （現在臺灣高雄戒治所執行強制戒治中）
指定辯護人  戴國石律師
上列被告因違反著作權法等案件，經檢察官提起公訴（90年度偵
字第16478、17535、18379、18380號），本院判決如下：
    主  文
甲○○無罪。
    理  由
一、公訴意旨略以：
（一）被告甲○○（綽號阿正），自不詳時間起，與某群真實姓
      名年籍均不詳、分持偽卡盜刷詐財之成年男女，共同基於
      不法利益之結合，組成「偽卡詐騙集團」。該偽卡詐騙集
      團，除了有計劃性地整合國內各盤口間之交易，相互支援
      犯案外，勾結美工、照像、製版、印刷、金融、資訊等專
      業領域人員，協助參與設計、印刷、製造偽卡半成品。此
      外，該偽卡詐騙集團，復誘引電腦工程師，繪製設計圖並
      撰寫高、低階程式，成功開發出體積小、功能強之側錄晶
      片，作為取代側錄機之盜錄工具，每片晶片盜錄滿載容量
      為1,023 組。被告及其所屬之偽卡詐騙集團，復僱請工讀
      生或外圍份子，將側錄晶片植入全省各大賣場、百貨公司
      、五星級飯店、機場櫃檯、ＫＴＶ、加油站等處所之刷卡
      機內，盜錄數萬組之信用卡卡號及內碼，據以加工製造成
      偽卡，其後乃密接且集團同時犯案方式，持往全省各地家
      樂福等大賣場、百貨公司、黃金珠寶店等處，連續大量盜
      刷詐購數位照像機、洋煙酒、化粧品、黃金珠寶等高價位
      財物後，再轉手銷贓，得款則朋分花用。被告該偽卡詐騙
      集團成員，均以此為業，並賴以維生。
（二）被告與同案被告己○○（另經本院90年度訴字第2646號、
      臺灣高等法院高雄分院92年度上訴字第2035號判決有罪確
      定）及其所屬「偽卡詐騙集團」成員，共同基於持偽造信
      用卡及變造身分證向特約商店消費購物，再由被告向同案
      被告己○○收購渠等刷卡購得之部分商品轉售之犯意聯絡
      ，先由同案被告己○○於民國90年5 、6 月間某日，在高
      雄市江山美人酒店，以每張新臺幣（下同）1 萬5,000 元
      之代價，向被告購買偽卡2 張，另以每張7,500 元之代價
      ，購買變造之身分證2 張後，將自己照片貼在購得之身分
      證上以變造身分證，並於上開偽卡背面簽署不詳人士名字
      ，旋基於行使偽造私文書、行使變造特種文書之概括犯意
      及常業詐欺之犯意，分別持用上開偽卡及變造身分證，連
      續至國內各處消費購物，數次使用前揭購得之變造身分證
      ，且在簽帳單上偽造不詳人士之署名，均足生損害於各該
      特約商店、偽造信用卡上之發卡銀行、磁條所代表之銀行
      、內政部對於身分證核發之真實性及被渠冒名之人。
（三）被告提攜同案被告己○○為該偽卡圈內之「車頭」，除利
      誘並吸納同案被告蔡宗坤（另經本院90年度訴字第2646號
      判決有罪確定，已於95年9 月19日歿）、丁○○（綽號皮
      蛋，另經本院92年度訴緝字第222 號判決有罪確定），為
      其所屬之「車手」替其盜刷財物外，復親自租車組團，以
      集團、密集、流竄方式，在全國各地持卡盜刷詐購財物復
      銷贓牟利，即同案被告己○○本人親持偽卡盜刷財物部分
      之金額至少有30餘萬元。嗣90年8 月22日，同案被告己○○持前於同年7 、8 月間拾得之冷騏宏駕照並侵占入己，
      將自己照片貼在駕照上，前往高雄市向歐麗榕承租車號YR
      -6086 號自小客車，旋以該車為交通工具，分持被告免費
      提供之偽卡（至少8 、9 張），帶領與之具有行使偽造私
      文書之概括犯意及常業詐欺犯意之同案被告蔡宗坤、丁○○等人，前往高雄、臺南、彰化、嘉義等地刷卡詐騙財物
      （或詐得利益），再將詐騙所購得之贓物，回銷給被告及
      其所屬偽卡詐騙集團，得款則由渠等朋分花用。其間：
    1.同案被告己○○先在偽造之荷蘭銀行卡號00000000000000
      00號信用卡背面簽署「庚○○」名字，其後於90年8 月27
      日上午10時31分許，持上開偽卡與「庚○○」變造身分證
      至高雄市○○區○○路九號「悅真生活館」刷卡購物，共
      消費1 萬3,413 元，並於簽帳單上偽簽「庚○○」之署押
      而偽造私文書，足生損害於庚○○本人、原發卡之荷蘭銀
      行對於付款之正確性及內政部對於身分證核發之真實性。
    2.同案被告蔡宗坤與己○○共同基於行使變造特種文書之犯
      意聯絡，由同案被告蔡宗坤提供自己照片，讓同案被告己○○貼在「辛○○」身分證上以變造身分證。同案被告蔡
      宗坤又在偽造之臺北商業銀行卡號0000000000000000號信
      用卡背面簽署「辛○○」名字，其後於90年8 月30日14時
      7 分許，持上開偽卡與「辛○○」變造身分證，在同案被
      告己○○與丁○○帶領下，至彰化市○○路○ 段之「順發
      電腦股份有限公司」，由同案被告蔡宗坤出面刷卡購物，
      共消費1 萬5,603 元，同案被告蔡宗坤並於簽帳單上偽簽
      「辛○○」之署押而偽造私文書，足生損害於「辛○○」
      本人、原發卡之台北商業銀行對於付款之正確性及內政部
      對於身分證核發之真實性。嗣同案被告蔡宗坤將刷卡詐得
      財物交給同案被告己○○與丁○○，再回銷給被告，得款
      則由渠3 人朋分花用。
    3.同案被告丁○○與己○○共同基於行使變造特種文書之犯
      意聯絡，由同案被告丁○○提供自己照片，讓同案被告己○○貼在「戊○○」身分證上以變造身分證。同案被告丁○○又在卡號0000000000000000號偽卡背面簽署「戊○○
      」名字，其後於90年8 月31日下午2 時18分許，持上開偽
      卡與「戊○○」變造身分證，在同案被告己○○帶領下，
      至臺南市「臺南北門一店」，由同案被告丁○○出面刷卡
      購物，共消費6,600 元，同案被告丁○○並於簽帳單上偽
      簽「戊○○」之署押而偽造私文書，足生損害於「戊○○
      」本人、原發卡銀行對於付款之正確性及內政部對於身分
      證核發之真實性。
（四）承上述，因認被告涉犯刑法第340 條之常業詐欺、第216
      條、第210 條之行使偽造私文書、第216 條、第212 條之
      行使變造特種文書、第342 條第1 項之背信、第320 條第
      1 項、第323 條之竊盜電磁紀錄、第349 條第1 項、第2
      項之贓物、著作權法第94條之常業侵害著作權及商標法第
      62條第1 款之妨害商標等罪嫌等語。
二、證據能力：
    按被告以外之人於審判外之言詞或書面陳述，除法律有規定
    者外，不得作為證據。又被告以外之人於審判外之陳述，雖
    不符前4 條之規定，而經當事人於審判程序同意作為證據，
    法院審酌該言詞陳述或書面陳述作成時之情況，認為適當者
    ，亦得為證據，刑事訴訟法第159 條第1 項、第159 條之5
    第1 項分別定有明文。查本案認定事實所引用之卷證資料，
    除原已符同法第159 條之1 至第159 條之4 規定、及法律另
    有規定等傳聞法則例外規定，而得作為證據外，其餘卷證資
    料，並無證據證明係公務員違背法定程序所取得，檢察官、
    被告於審判程序中復均同意作為認定本件犯罪事實之證據，
    且本院審酌前揭陳述作成時之情況，並無違法取證之瑕疵，
    亦認以之作為證據為適當，是本件有關被告以外之人於審判
    外之言詞或書面陳述等供述證據，依前揭法條意旨，自均得
    為證據。
三、次按犯罪事實應依證據認定之，無證據不得認定犯罪事實；
    不能證明被告犯罪者，應諭知無罪之判決，刑事訴訟法第15
    4 條第2 項、第301 條第1 項前段分別定有明文。復事實之
    認定，應憑證據，如未能發現相當證據，或證據不足以證明
    ，自不能以推測或擬制之方法，為裁判基礎；又認定不利於
    被告之事實，須依積極證據，苟積極證據不足為被告事實之
    認定時，即應為有利被告之認定，更不必有何有利之證據；
    再認定犯罪事實，所憑之證據，雖不以直接證據為限，間接
    證據亦包括在內，然無論直接或間接證據，其為訴訟上之證
    明，須於通常一般之人均不致於有所懷疑，而得確信其為真
    實之程度者，始得據之為有罪之認定，倘其證明尚未達到此
    一程度，而有合理性懷疑之存在時，即無從為有罪之認定（
    最高法院30年上字第816 號、40年臺上字第86號、76年臺上
    字第4986號判例意旨參照）。末按被告或共犯之自白，不得
    作為有罪判決之唯一證據，仍應調查其他必要之證據，以察
    其是否與事實相符，刑事訴訟法第156 條第2 項定有明文。
四、公訴意旨認被告涉有上揭罪嫌，無非係以同案被告己○○於
    警詢、偵訊及本院審理時之指述，復有荷蘭銀行卡號000000
    0000000000號、富邦銀行0000000000000000號、台新銀行00
    00000000000000號之偽卡3 張及變造之「辛○○」身分證1
    枚扣案可稽，及信用卡消費簽帳單影本3 紙、統一發票2 紙
    、變造之「冷騏宏」汽車駕照影本1 紙等為主要論斷之依據
    。訊據被告堅詞否認有何上揭犯行，辯稱：其無偽造、出售
    偽造之信用卡、變造身分證或負責銷贓，其非偽卡集團首腦
    ，其係因向另案被告乙○○購買偽造信用卡時，另案被告乙○○託同案被告己○○將偽卡交付給其，其始認識同案被告
    己○○等語。經查：
（一）同案被告己○○關於（1） 偽造信用卡部分之指述：前於
      90年9 月2 日警詢時供稱：其所持有之偽造信用卡，係看
      報紙向被告以每張1 萬5,000 元購買，之後被告就主動跟
      其聯絡以每張1 萬2,000 元販售給其，其大部分都將物品
      交由被告回收，以刷卡簽單上金額之5 、6 折賣給被告，
      至今約向被告購買8 、9 張云云（見90年度偵字第16478
      號卷，下稱偵卷一，第2 頁），後於同日偵訊時則改稱：
      其向被告購買1 張偽造信用卡1 萬5,000 元，後來就免費
      提供云云（見偵卷一第3 頁反面）、於90年9 月18日偵訊
      時則供稱：其於90年5 、6 月在新大統江山美人酒店買偽
      卡2 張，每張1 萬5,000 元，之後以約7 、8 折之金額回
      銷給被告云云（見90年度偵字第17535 號卷，下稱偵卷二
      ，第20、21頁正、反面）、於本院審理時又稱：90年6 月
      其看報紙向被告買2 張偽造信用卡，每張1 萬5,000 元，
      第2 次1 張賣1 萬2,000 元，其買3 張，另外還有最後1
      次買3 張，被告帶同其去成功路與新光路附近以8 、9 折
      之價格銷贓云云（見本院90年度訴字第2646號卷一，第26
      頁）；（2） 另關於扣案身分證部分之來源：前於90年9
      月18日警詢時供稱：扣案「辛○○」之變造身分證是同案
      被告蔡宗坤交付給其云云（見90年度偵字第17535 號卷，
      下稱偵卷二，第2 頁反面）、於本院審理時改稱：「辛○○」之身分證係其向被告所購買，係向被告購買信用卡時
      同時取得，其買來後將身分證上面照片撕下，貼上同案被
      告蔡宗坤之相片云云（見本院卷一第27頁正、反面），足
      見同案被告己○○就購買偽造信用卡之金額、張數、銷贓
      之折扣數額、變造身分證件之來源之指述，互有齟齬，顯
      悖常情，已難盡信。復同案被告蔡宗坤迭於警詢、偵訊及
      本院審理時均供稱：變造之「辛○○」身分證件係同案被
      告己○○變造完成後交付給其，其僅單純提供照片等語（
      見偵卷二第4 頁反面、第23頁反面、本院90年度訴字第26
      46號卷二第151 頁），而同案被告己○○於本院審理時始
      供認「辛○○」身分證為其所變造等情，已如前述，足見
      同案被告己○○有畏罪卸責而避重就輕之虞，是其前揭指
      述自難輕信。
（二）況員警於91年7 月14日於同案被告己○○與另案被告乙○○同住之租屋處所查獲印刷鋼板20個、凸子機3 臺、電腦
      3 臺、筆記型電腦1 組、燙金機2 臺、切割板1 臺、側錄
      機3 臺、刷卡機2 臺、鋼印臺1 臺、去墨紙2 盒、油漆10
      桶、滾筒2 支、信用卡311 張、信用卡半成品703 張、電
      腦磁碟片52片、電話簿1 冊、信用卡內碼1 冊、信用卡卡
      號清冊1 冊等偽造信用卡之成品、半成品及製作偽造信用
      卡之器具一節，有扣押物品目錄表影本1 份在卷可稽（見
      另案91年度偵字第15088 號卷，第29至33頁），足見同案
      被告己○○租屋處所有大量偽造信用卡之來源，且有大量
      製造偽卡之工具、原料、資料，足見其與乙○○有自行製
      造偽卡之能力，可提供自己或他人使用盜刷不虞匱乏，則
      同案被告己○○是否有以高價向被告購買區區數張偽造信
      用卡之必要，自有合理可疑。
（三）且另案被告乙○○亦迭於偵訊及另案法院審理時供稱：其
      於88、89年就開始買料做成成品賣出去，同案被告己○○
      為其下線之車手頭，有幫其販售偽造信用卡等語（見另案
      91年度偵字第26818 號影卷，第43至44頁、本院92年度訴
      字第1981號影卷一，第4 頁、同前院影卷二第230 頁），
      核與同案被告己○○於另案偵訊時供稱：其有幫另案被告
      乙○○送偽造信用卡給買主，共有6 、7 次，其1 年前（
      90年7 月15日）即知道另案被告乙○○有偽造信用卡之情
      等語（見另案91年度偵字第15088 號卷，第35頁），足徵
      同案被告己○○實係幫助另案被告乙○○販售偽造信用卡
      給他人，且自88年、89年起即有偽造信用卡之貨源。再核
      同案被告己○○前於90年9 月18日警詢時亦供稱：同案被
      告丁○○、蔡宗坤所持有之偽造信用卡之來源均係向其拿
      取等語（見偵卷二第3 頁），而同案被告丁○○亦於本院
      審理結證稱：有與同案被告己○○一同盜刷信用卡，同案
      被告己○○未說偽造之信用卡係向被告購買，亦未曾提及
      被告有在賣偽造信用卡，盜刷完後交由同案被告己○○處
      理，其有聽過另案被告乙○○在做偽卡，被告未與其、同
      案被告己○○及蔡宗坤一同盜刷信用卡，盜刷期間亦均未
      見過被告等語（見本院97年度訴緝字第87號卷，第210 、
      212 頁），足見本案均係同案被告己○○與蔡宗坤及丁○○接洽，盜刷期間亦未見被告，故被告是否有參與本案犯
      行，啟人疑竇，則前揭扣案之偽造信用卡、變造身分證、
      駕駛執照及簽帳單，既非被告持有及使用，自難率憑此認
      定被告涉有上揭犯行。且承前述，同案被告己○○自88年
      、89年起即可向另案被告乙○○取得偽造信用卡之貨源，
      何須另外再透過報紙向被告購買？甚且，既在己租屋處即
      有偽造信用卡等貨源提供同案被告蔡宗坤、丁○○盜刷，
      又豈會需要另外再向被告購買？是同案被告己○○前揭指
      述，顯非實在。又衡諸同案被告己○○係與另案被告乙○○一同租屋居住，業據同案被告己○○自承在卷（見另案
      91 年 度偵字第15088 號卷，第34頁反面），且願意幫助
      另案被告乙○○為前揭犯行，可見其等間情誼甚篤，是同
      案被告己○○自有可能出於掩護另案被告乙○○前揭犯行
      或避免己承租處遭搜索之動機，而於前揭物品被查獲前之
      90年9 月2 日、同年月18日於本案警詢、偵訊時誣指被告
      為偽造信用卡主嫌之虞，是其前揭指述，顯難採信。另本
      件亦未查獲被告持有任何偽卡製成物品、工具或原料，則
      被告是否有能力提供偽造信用卡與同案被告己○○，益見
      可疑，是被告前揭所辯，尚非全然無據。
（四）綜上所述，本案僅有同案被告己○○之自白指述，而其前
      揭指述亦悖常情，自難僅憑其單一片面具瑕疵之指訴，遽
      認被告有上開偽造信用卡、變造身分證件、故買或收受贓
      物等行為。從而，檢察官所為之舉證，既不足證明被告涉
      有上開犯行，本院復查無其他積極證據足資證明被告確有
      前開犯行，基於罪疑唯輕原則，即難謂被告有常業詐欺、
      行使偽造私文書、變造特種文書、背信、竊盜電磁紀錄、
      收受、故買贓物、常業侵害著作權及妨害商標等犯行。揆
      諸首揭說明，係屬不能證明被告犯罪，自應為無罪之諭知
      。
五、至臺灣臺東地方法院檢察署檢察官91年度偵緝字第28號併辦
    意旨略以：被告自91年1 月29日起至同年月30日止，持偽造
    之信用卡，在臺東市○○路○ 段442 號等處，詐購財物，涉
    有行使偽造私文書、詐欺罪嫌等語。惟查本件既應諭知無罪
    ，即與檢察官移請併辦部分無連續犯裁判上一罪之關係可言
    ，該併辦部分自應退回檢察官另行處理，併此敘明。
據上論斷，應依刑事訴訟法第301條第1項前段，判決如主文。
本案經檢察官丙○○到庭執行職務。
中    華    民    國    98    年    8     月    13    日
                  刑事第九庭    審判長法  官   鄭詠仁
                                      法  官   方錦源
                                      法  官   謝枚霏
以上正本證明與原本無異。
如不服本判決應於收受送達後10日內向本院提出上訴書狀，並應
敘述具體理由；如未敘述上訴理由者，應於上訴期間屆滿後20日
內向本院補提理由書（均須按他造當事人之人數附繕本）「切勿
逕送上級法院」。
中    華    民    國    98    年    8     月    13    日
                                     書記官    楊馥如


司法院資訊處製作；財團法人民間司法改革基金會備份。
